【裁判字號】    95,訴,2889
【裁判日期】    951229
【裁判案由】    偽造文書等
【裁判全文】
臺灣板橋地方法院刑事判決              95年度訴字第2889號
公  訴  人  臺灣板橋地方法院檢察署檢察官
被      告  甲○○
上列被告因偽造文書等案件，經檢察官提起公訴（95年偵緝字第
1778號），被告於準備程序中為有罪之陳述，經本院合議庭裁定
由受命法官進行簡式審判程序獨任審理，本院判決如下：
    主  文
甲○○行使偽造私文書，足以生損害於他人，處有期徒刑月，
如易科罰金，以銀元佰元折算壹日。
信用卡簽帳單特約商店存根聯、銀行收執聯各壹張上偽造之「乙
○○」簽名各壹枚沒收。
    事  實
一、甲○○於民國九十三年九月二十四日中午，前往台北市○○
    區○○街八六號四樓弟媳龔金月之住處作客時，見客廳茶几
    上放置一張龔金月之胞妹乙○○所有之慶豐商業銀行（卡號
    ：0000-0000-0000-0000 號）信用卡一張，乃意圖為自己不
    法之所有，趁龔金月不注意之際，竊取上開信用卡，得手後
    ，即基於意圖為自己不法之所有及行使偽造私文書之犯意，
    於當日（即二十四日）下午四時五十二分，持上開竊得之信
    用卡，前往慶豐商業銀行之特約商店即台北縣板橋市○○○
    路五一號萬太珠寶銀樓，向不知情之店員刷卡購買金項鍊及
    金手鍊各一條，共計新臺幣（下同）三萬三千四百元，並在
    一式三聯複寫之消費簽帳單上偽簽乙○○之姓名一枚，而偽
    造乙○○之消費簽帳單，持交上開銀樓，刷卡付款而行使之
    ，使上開銀樓陷於錯誤而如數交付上開金飾，而慶豐商業銀
    行亦因而陷於錯誤而給付上開銀樓被消費刷卡之金額，足以
    生損害於乙○○、慶豐商業銀行；甲○○以此詐術成功盜刷
    他人信用卡購買金飾後，於當日晚間持上開盜刷購得之金飾
    前往臺北縣板橋市○○街某不知情之銀樓變賣，得款二萬七
    千元，用以償還積欠他人債務而花用殆盡。嗣經乙○○接獲
    慶豐商業銀行刷卡通知，發覺有異而報警處理後，經員警調
    閱萬太珠寶銀樓之監視錄影帶，進而查悉上情。
二、案經臺北縣政府警察局板橋分局移送臺灣板橋地方法院檢察
    署檢察官偵查起訴。
    理  由
一、按除被告所犯為死刑、無期徒刑、最輕本刑為三年以上有期
    徒刑之罪或高等法院管轄第一審案件者外，於第一次審判期
    日前之準備程序進行中，被告先就被訴事實為有罪之陳述時
    ，審判長得告知被告簡式審判程序之旨，並聽取當事人、代
    理人、辯護人及輔佐人之意見後，裁定進行簡式審判程序，
    刑事訴訟法第二百七十三條之一第一項定有明文。經核本件
    被告甲○○所犯係死刑、無期徒刑、最輕本刑為三年以上有
    期徒刑以外之罪，其於準備程序中就被訴事實為有罪之陳述
    ，經法官告知簡式審判程序之旨，並聽取公訴人及被告之意
    見後，本院合議庭認宜進行簡式審判程序，爰依首揭規定合
    議裁定由受命法官獨任進行簡式審判程序，合先敘明。
二、上揭事實，業據被告甲○○於偵查及本院審理中坦承不諱（
    見九十五年偵緝字第一七七八號偵查卷第十八頁、本院卷第
    二五頁），並經證人即被害人乙○○於警詢時指述甚明（見
    九十五年偵字第三四四二號偵查卷第十頁至第十一頁），且
    有上開刷卡消費簽帳單影本一紙附於慶豐商業銀行消費金融
    處信用卡部九十五年十月十九日（95）消卡險字第386 號函
    一件在卷可稽（見本院卷第十四頁至第十五頁），是被告自
    白核與事實相符，足堪採信。本件罪證明確，被告之犯行洵
    堪認定。
三、查被告行為後，刑法業於九十四年二月二日修正公布，九十
    五年七月一日起施行。按「行為後法律有變更者，適用行為
    時之法律，但行為後之法律有利於行為人者，適用最有利於
    行為人之法律」，修正後刑法第二條第一項定有明文。此條
    規定係規範行為後法律變更所生新舊法比較適用之準據法，
    本身尚無新舊法比較之問題，於新法施行後，應一律適用新
    法第二條第一項之規定，為「從舊從輕」之比較，先予敘明
    ，再按本次法律變更，比較時應就罪刑有關之共犯、未遂犯
    、想像競合犯、牽連犯、連續犯、結合犯，以及累犯加重、
    自首減輕暨其他法定加減原因（如身分加減）與加減例等一
    切情形，綜其全部罪刑之結果而為比較（最高法院九十五年
    五月二十三日九十五年度第八次刑事庭會議決議參照）。茲
    就本件新舊法比較結果敘述如下：
  (一)關於罰金刑，刑法分則編各罪所定罰金刑之貨幣單位原為銀
    元，修正前刑法第三十三條第五款規定：「罰金：一元（銀
    元）以上。」，而依罰金罰鍰提高標準條例規定，就七十二
    年六月二十六日前修正之刑法部分條文罰金數額提高二至十
    倍，其後修正者則不提高倍數，並依現行法規所定貨幣單位
    折算新臺幣條例規定，以銀元一元折算新臺幣三元。修正後
    刑法第三十三條第五款規定：「罰金：新臺幣一千元以上，
    以百元計算之。」，刑法第三十三條第五款所定罰金貨幣單
    位經修正為新臺幣後，刑法分則各罪所定罰金刑之貨幣單位
    亦應配合修正為新臺幣，為使刑法分則編各罪所定罰金之最
    高數額與刑法修正前趨於一致，乃增訂刑法施行法第一條之
    一：「中華民國九十四年一月七日刑法修正施行後，刑法分
    則編所定罰金之貨幣單位為新臺幣。九十四年一月七日刑法
    修正時，刑法分則編未修正之條文定有罰金者，自九十四年
    一月七日刑法修正施行後，就其所定數額提高為三十倍。但
    七十二年六月二十六日至九十四年一月七日新增或修正之條
    文，就其所定數額提高為三倍。」。從而，刑法分則編各罪
    所定罰金刑之最高數額，於上開規定修正後並無不同，惟修
    正後刑法第三十三條第五款所定罰金刑最低數額，較之修正
    前提高，自以修正前刑法第三十三條第五款規定有利於被告
    。
  (二)本件被告犯罪時之刑法第四十一條第一項前段規定：「犯最
    重本刑為五年以下有期徒刑以下之刑之罪，而受六個月以下
    有期徒刑或拘役之宣告，因身體、教育、職業、家庭之關係
    或其他正當事由，執行顯有困難者，得以一元以上三元以下
    折算一日，易科罰金。」又被告行為時之易科罰金折算標準
    ，依修正前罰金罰鍰提高標準條例第二條前段（現已刪除）
    規定，就其原定數額提高為一百倍折算一日，則本件被告行
    為時之易科罰金折算標準，應以銀元三百元折算一日，經折
    算為新臺幣後，應以新臺幣九百元折算為一日。惟九十五年
    七月一日修正公布施行之刑法第四十一條第一項前段則規定
    ：「犯最重本刑為五年以下有期徒刑以下之刑之罪，而受六
    個月以下有期徒刑或拘役之宣告者，得以新臺幣一千元、二
    千元或三千元折算一日，易科罰金。」比較修正前後之易科
    罰金折算標準，以九十五年七月一日修正公布施行前之規定
    ，較有利於受刑人，自應依現行刑法第二條第一項前段，適
    用修正前刑法第四十一條第一項前段規定，定其易科罰金之
    折算標準。
  (三)查被告行為後，刑法第五十五條之規定，已於九十四年一月
    七日修正，於同年二月二日公布，並於九十五年七月一日施
    行，而將該法條刪除其中有關牽連犯之規定，就有關想像競
    合犯之規定並無刪修，經比較新舊法結果，在牽連犯方面，
    自以舊法較有利於被告，而想像競合犯部分在新法方面並無
    較有利於被告，是依新刑法第二條第一項前段規定意旨，自
    應適用行為時即修正前刑法五十五條之規定。
  (四)綜此，依整體比較之結果，依修正後刑法第二條第一項前段
    之規定，適用行為時之舊法處斷。
四、按「簽帳單」係持卡人所簽署，用以證明所消費之金額，並
    同意依照信用卡使用規定，一經使用或訂購物品，均應按所
    示之全部金額，付款予發卡銀行之文書，屬於持卡人所製作
    之私文書（最高法院九十一年度台上字第四五三一號判決同
    此見解）。核被告竊取乙○○信用卡之行為，係犯刑法第三
    百二十條第一項之竊盜罪；其在上開消費簽帳單上偽造「乙
    ○○」之簽名，進而交還予萬太珠寶銀樓店員行使之行為，
    係犯刑法第二百十六條、第二百十條之行使偽造私文書罪；
    其持信用卡於上開時、地消費，使萬大珠寶銀樓店員陷於錯
    誤而交付財物之行為，係犯刑法第三百三十九條第一項之詐
    欺取財罪。又被告於簽帳單上偽造署押之行為，係偽造私文
    書之部分行為，不另論罪；而其偽造後復持以行使，其偽造
    之低度行為已為行使之高度行為所吸收，亦不另論罪。又被
    告所犯上開三罪間，互有方法、目的之牽連關係，應依修正
    前刑法第五十五條之規定，從一重之行使偽造私文書罪論處
    。爰審酌被告為個人需款花用，即竊取他人之信用卡，進而
    盜刷消費，迄未與慶豐商業銀行達成和解，全部賠償損失，
    惟念其並無犯罪前科，有臺灣高等法院被告前案紀錄表一件
    附卷可稽，素行非差，應係一時失慮，致罹刑典，而盜刷信
    用卡消費之金額非鉅，犯罪所生危害尚非重大，且已清償慶
    豐商業銀行九千元及犯後坦承犯行態度良好等一切情狀，量
    處如主文所示之刑，並依修正前刑法第四十一條第一項前段
    之規定，諭知易科罰金之折算標準。至上開信用卡消費簽帳
    單係一式三聯，其中特約商店存根聯、銀行收執聯，均已因
    交予特約商店而非屬被告所有，惟其上「乙○○」之簽名各
    一枚，係被告所偽造之署押，雖未經扣案，然不能證明業已
    滅失，不問屬於被告與否，爰依刑法第二百十九條規定併予
    宣告沒收。至被告所持有之上開消費簽帳單客戶收執聯，雖
    係被告所有，且為供本件犯罪所用之物，然已遭被告丟棄而
    滅失，業據被告於本院審理時陳述明確，自無從併予宣告沒
    收，附此敘明。
據上論斷，應依刑事訴訟法第二百七十三條之一第一項、第二百
九十九條第一項前段，刑法第二百十六條、第二百十條、第三百
二十條第一項、第三百三十九條第一項、第二百十九條、修正前
刑法第五十五條、第四十一條第一項前段，罰金罰鍰提高標準條
例第一條前段、修正前罰金罰鍰提高標準條例第二條，判決如主
文。
本案經檢察官張誌洋到庭執行職務。
中    華    民    國    95    年    12    月    29    日
                  刑事第五庭    法  官  李麗珠
上列正本證明與原本無異。
如不服本判決應於送達後10日內向本院提出上訴狀。
                                書記官  王麗雯
中    華    民    國    96    年    1     月    4     日
附錄本案判決論罪科刑法條：
刑法第320條
    意圖為自己不法之所有或第三人不法之所有，而竊取他人之
    動產者，為竊盜罪，處5 年以下有期徒刑、拘役或5 百元以
    下罰金。
    意圖為自己或第三人不法之利益，而竊佔他人之不動產者，
    依前項之規定處斷。
    前二項之未遂犯罰之。
刑法第216 條
    行使第210 條至第215 條之文書者，依偽造、變造文書或登
    載不實事項或使登載不實事項之規定處斷。
刑法第210 條
    偽造、變造私文書，足以生損害於公眾或他人者，處5 年以
    下有期徒刑。
刑法第339 條
    意圖為自己或第3 人不法之所有，以詐術使人將本人或第3
    人之物交付者，處5 年以下有期徒刑、拘役或科或併科1 千
    元以下罰金。
    以前項方法得財產上不法之利益或使第3 人得之者，亦同。
    前2項之未遂犯罰之。


司法院資訊處製作；財團法人民間司法改革基金會備份。
